【裁判字號】    95,訴,176
【裁判日期】    950428
【裁判案由】    損害賠償
【裁判全文】
臺灣士林地方法院民事判決               95年度訴字第176號
原      告  乙○○
                        樓
被      告  甲○○
上列當事人間損害賠償事件，本院於中華民國95年4月12日言詞
辯論終結，判決如下：
    主  文
被告應給付原告新臺幣貳萬元及自民國九十五年二月十日起至清
償日止，按年息百分之五計算之利息。
原告其餘之訴駁回。
訴訟費用由被告負擔四分之一，餘由原告負擔。
本判決原告勝訴部分得假執行。但被告如以新台幣貳萬元為原告
預供擔保，得免為假執行。
原告其餘假執行之聲請駁回。
    事實及理由
一、原告起訴主張：被告於民國94年8 月15日下午與訴外人即原
    告之弟廖力霆（廖力霆與原告係同住在台北市大同區○○○
    路○ 段69巷9 號5 樓）通電話時，故意在電話中表示「你們
    家這個詐騙集團，有人落跑去大陸」、「我跟乙○○上床」
    等不實話語，已造成原告之名譽權受損，爰依民法第184 條
    第1 項前段、第195 條之規定，請求被告賠償損害及登報道
    歉等語。並聲明：(一)被告應給付原告新台幣（下同）100,00
    0 元及自起訴狀繕本送達翌日起至清償日止，按年息百分之
    五計算之利息。(二)被告應於聯合報、中國時報第一版報頭下
    方，以7 公分乘以9 公分版面，刊登如附件所示之道歉啟事
    1 日。(三)願供擔保，請准宣告假執行。
二、被告則以：因與廖力霆間有債務糾紛，在94年8 月15日下午
    通電話時雙方發生爭吵，被告在廖力霆咄咄逼人之下，氣得
    腦內一片空白，是在無意識之狀態下才會如此，且被告亦無
    刑法第309 條、第310 條之公然侮辱或意圖散佈之情形等語
    。並聲明(一)駁回原告之訴。(二)如受不利之判決，願供擔保請
    准宣告免為假執行。
三、兩造不爭執之事實：
  (一)被告於94年8 月15日下午與原告之弟廖力霆通電話時，有表
    示「你們家詐騙集團，有人落跑去大陸」、「我跟乙○○上
    床」等話。
  (二)原告為大學畢業，現在擔任保險公司秘書工作，一個月薪水
    50,000元；被告為高中畢業，現於私人公司擔任模具技術員
    之工作，一個月之薪水為56,000元。
四、協商兩造之爭點：
  (一)被告上開行為是否構成侵害原告名譽之侵權行為？
  (二)原告請求非財產損害賠償及登報道歉是否有理？
五、得心證之理由：
  (一)按「因故意或過失，不法侵害他人之權利者，負損害賠償之
    責任。」、「不法侵害他人之身體、健康、名譽、自由、信
    用、隱私、貞操，或不法侵害其他人格法益而情節重大者，
    被害人雖非財產上之損害，亦得請求賠償相當之金額。其名
    譽被侵害者，並得請求回復名譽之適當處分。」民法第184
    條第1 項前段、第195 條第1 項分別有明文規定。經查，被
    告已自承與原告間並無債務或訴訟糾紛（見95年4 月12日言
    詞辯論筆錄第2 頁），且未提出任何證據證明所述「我跟乙
    ○○上床」之語確實為真，則被告無任何根據之情況下，推
    測表示原告屬於詐騙集團，以及有與原告上床等語，尚不屬
    於假設語氣而有所質疑之言論自由範疇，自應認有侵害原告
    名譽權之故意。至於被告雖辯稱在電話中講上述話語，是因
    與廖力霆爭吵及在廖力霆咄咄逼人之下，無意識之狀態下所
    為，並無刑法第309 條、第310 條之公然侮辱或意圖散佈之
    情形云云。然查，被告並未舉證證明當時確實處於無意識之
    狀態，而參酌被告對於當時在電話中與廖力霆吵架之情形尚
    能清楚陳述：「‧‧當時兩人講話也有講三字經、互罵，對
    方講話一直激我。」等情（見同上筆錄第3 頁），均難認定
    被告係在無意識下講上述話語。又被告所述之話語既屬不實
    ，亦不會因為是在與廖力霆爭吵中及在廖力霆咄咄逼人之下
    說出，而能阻卻侵權行為之故意或違法性。而侵權行為之構
    成要件，只須客觀上具備加害人之加害行為、行為須不法、
    須侵害權利、須發生損害、及加害行為與損害有因果關係等
    要件，主觀上具備故意或過失之要件即可，亦不以行為人須
    有刑法第309 條、第310 條之公然侮辱或意圖散佈為必要，
    故被告上開所辯，均不足採信。本件被告94年8 月15日下午
    與原告之弟廖力霆通電話時，故意以不實事項表示「你們家
    詐騙集團，有人落跑去大陸」、「我跟乙○○上床」等話語
    ，已足以導致原告之名譽權受到不當之貶損，被告之上開行
    為應構成侵害原告名譽之侵權行為。
  (二)關於非財產上之損害，被告雖應依民法第195 條第1 項負賠
    償責任，但以相當金額為限，所謂相當，自應以實際加害情
    形與其名譽權之影響是否重大，及被害人之身分地位與加害
    人經濟狀況等關係定之。本院審酌被告侵害原告名譽之情節
    、原告受害之程度（原告為56年2 月25日生、女性、未婚，
    於名譽受損時即94年8 月15日為38歲）、兩造之學、經歷、
    地位、經濟能力等一切情狀，認原告請求精神慰撫金100,00
    0 元尚屬過高，應以20,000元為適當。至於原告另請求被告
    須在2 家報紙上刊登如附件所示之道歉啟事以回復名譽，本
    院審酌認為原告所受之損害以賠償上開數額之金錢為已足，
    尚無須由被告刊登如附件所示之道歉啟事作為回復名譽為必
    要，故原告此部份之請求，自不能准許。
六、綜上所述，原告請求被告賠償20,000元及自起訴狀繕本送達
    之翌日（即95年2 月10日）起至清償日止，按年息百分之五
    計算之利息，為有理由，應予准許，逾此部分之請求，為無
    理由，均應予駁回。
七、通常程序所命給付之金額未逾500,000 元之判決，法院應依
    職權宣告假執行，民事訴訟法第389 條第1 項第5 款定有明
    文，依上開規定，本件原告勝訴部分，本院自應依職權宣告
    假執行。又被告陳明願供擔保，請准宣告免為假執行，爰宣
    告被告提供主文第4 項所定之擔保金額後得免為假執行。因
    本件原告勝訴部分本應依職權宣告假執行，故原告雖陳明願
    供擔保聲請假執行，即核無必要再命供擔保始得假執行，至
    於原告其餘敗訴部分所為假執行之聲請，因該部分訴之駁回
    而失所依據，自不應准許，併予駁回之。
八、本件為判決基礎之事證已臻明確，兩造其餘主張及陳述，核
    與本件之論斷結果無影響，自無庸逐一審酌論述，附此敘明
    。
九、據上論結，原告之訴為一部有理由、一部無理由，依民事訴
    訟法第79條、第389 條第1 項第5 款、第392 條第2 項，判
    決如主文。
中    華    民    國    95    年    4     月    28    日
                  民事第二庭  法  官  林政佑
以上正本證明與原本無異。
如對本判決上訴須於判決送達後20日內向本院提出上訴狀。
中    華    民    國    95    年    5     月    3     日
                              書記官  楊錫芬
附件
                  道  歉  啟  事
本人甲○○於民國94年8 月15日，以虛偽不實言論詆毀乙○○小
姐，造成乙○○小姐名譽受損，本人深感悔悟，特此公開表明歉
意，並保證日後絕不再犯。
                                 道  歉  人   甲○○


司法院資訊處製作；財團法人民間司法改革基金會備份。
